【裁判字號】    92,簡上,148
【裁判日期】    920718
【裁判案由】    確認本票債權關係不存在
【裁判全文】
臺灣高雄地方法院民事判決  九十二年度簡上字第一四八號
    上  訴  人  高雄區中小企業銀行股份有限公司
    法定代理人  甲○○
    訴訟代理人  乙○○
                丙○○
    被上 訴 人  丁○○
右當事人間請求確認本票債權關係不存在事件，上訴人對於中華
民國九十二年三月十一日本院高雄簡易庭九十一年度雄簡字第四
一三四號第一審判決提起上訴，本院判決如左：
    主      文
上訴駁回。
第二審訴訟費用由上訴人負擔。
    事      實
一、被上訴人起訴主張：附表所示之本票（下稱系爭本票）並非
    伊所簽發，且伊亦未持國民身分證及軍人身分證向上訴人辦
    理國軍貸款，系爭支票顯係遭他人所偽造，詎上訴人竟持向
    鈞院聲請強制執行，並經鈞院以民國九十一年度票字第二七
    二二二號裁定准許在案，爰依非訟事件法第一百零一條第一
    項規定，求為確認系爭本票債權不存在等語。並於本院聲明
    ：上訴駁回。
二、上訴人則以：被上訴人於九十一年四月二十四日持其國民身
    分證及軍人身分證，向伊辦理新台幣（下同）三十萬元國軍
    貸款，並簽發系爭本票以供擔保，伊已於同日將二十二萬零
    九百七十元借款匯至被上訴人在中國農民銀行屏東分行（下
    稱農銀屏東分行）開設之軍人領取薪資專用帳戶，且被上訴
    人嗣於同年五月七日亦自該帳戶匯出九千二百四十九元繳納
    第一期應攤還本息，足認被上訴人確有向伊借款，系爭本票
    應係被上訴人所簽等語，資為抗辯。經原審為其敗訴判決後
    ，提起上訴，並於本院聲明：(一)原判決廢棄。(二)被上訴人在
    第一審之訴駁回。
三、本件被上訴人主張系爭本票係他人假冒其名義所簽，上訴人
    則抗辯系爭本票係上訴人於九十一年四月二十四日向其辦理
    國軍貸款時所簽，則本件兩造所爭執者為：被上訴人有無向
    上訴人辦理三十萬元國軍貸款，並簽發系爭本票？茲將本院
    判斷內容說明如下：
(一)、按本票是否真實，應由執票人負證明之責，故發票人主張本
    票係偽造，依非訟事件法第一百零一條第一項規定對執票人
    提起確認本票係偽造或不存在之訴者，自應由執票人就本票
    為真正之事實，先負舉證之責。本件被上訴人既主張系爭本
    票係偽造，則上訴人自應就本票為真正之事實，負舉證之責
    。
(二)、本件上訴人主張系爭本票係被上訴人所簽乙事，係以被上訴
    人於九十一年四月二十四日持國民身分證及軍人身分證向其
    辦理三十萬元國軍貸款，嗣後並於同年五月七日、七月三日
    及七月十日合計清償十五萬元為主要論據。惟查：
  1.被上訴人主張其於九十年九月二十日因遺失國民身分證及軍
    人身分證後，已於同年月二十八日向屏東市戶政事務所申請
    補發，並於九十一年七月十七日簽具切結書，經單位主管暨
    政戰主管查證無訛後，於九十一年九月二十四日函送國防部
    空軍總司令部人事署申請補發乙事，業據原審函查屬實，並
    有屏東市戶政事務所九十二年一月十六日屏市戶二十二字第
    ０九二００００一六四號函、被上訴人八十四年三月三十一
    日初次領證名冊、國民身分證申請書、國防部空軍總司令部
    人事署九十二年一月二十七日空勤字第０九二００００七九
    一號函、身分證申請迴文表、軍人身分證遺失切結書及空軍
    警衛第七營懲處令在卷可稽（見原審卷第三十四至三十七頁
    、四十一至四十五頁），顯示被上訴人主張其國民身分證及
    軍人身分證確曾遺失乙節，可堪信為真實。而依上訴人所提
    被上訴人於九十一年四月二十四日向其申辦國軍貸款時檢附
    之國民身分證及軍人身分證影本，可知該身分證係被上訴人
    於八十四年三月三十一日所領、已於九十年九月二十日遺失
    之身分證；而該軍人身分證，亦係其向國防部空軍總司令部
    人事署申報遺失之證件等情，亦為兩造所不爭執，並有身分
    證及軍人身分證影本在卷足憑，顯示上訴人受理本件貸款時
    ，「申請人」所提之證件，均係被上訴人於上訴人受理該貸
    款前已遺失之國民身分證及軍人身分證。
  2.再者，依上訴人於受理本件貸款時，「申請人」所填之消費
    貸款申請調查審核表「申請人」欄及系爭本票「發票人」欄
    所填載「丁○○」之字體，經本院勘驗結果，與原審命被上
    訴人當庭所書寫「丁○○」之字體，兩者之字型、筆勢差異
    甚大，顯無相似之處，有消費貸款申請調查審核表與被上訴
    人親筆書寫之筆錄在卷可證（見原審卷第十八頁及第五十三
    頁），且上訴人亦無法舉證證明系爭本票上「丁○○」之印
    章為被上訴人所有。而上開消費貸款申請調查審核表「緊急
    連絡人」所記載之黃吉宏、王鴻傑等二人，被上訴人並不認
    識，已據被上訴人陳明在卷，且黃吉宏於九十一年三月二十
    一日，持被上訴人上開遺失之國民身分證及軍人身分證，向
    訴外人匯豐汽車股份有限公司（下稱匯豐公司）購買自小客
    車，並偽以被上訴人為其連帶保證人共同簽發本票（面額六
    十六萬九千八百十六元）交予匯豐公司，嗣因黃吉宏未依約
    繳納車款，匯豐公司即持該本票向屏東地方法院聲請裁定准
    予強制執行（九十一年度聲字第一二三四號），經被上訴人
    以該本票係遭他人偽造為由，提起確認本票債權不存在之訴
    ，經屏東地方法院調查結果，以被上訴人國民身分證與軍人
    身分證於九十年九月間確曾遺失致遭他人冒用簽發為由，判
    決該本票債權對被上訴人不存在乙節，業據本院依職權向屏
    東地方法院調取九十一年度屏簡字第二二八號卷查明屬實，
    復有民事判決書在卷可證，足認被上訴人於九十年九月二十
    日遺失其國民身分證及軍人身分證後，確曾遭他人持該遺失
    證件簽發本票無訛，顯示以被上訴人名義填寫之消費貸款申
    請調查審核表及系爭本票，均非被上訴人本人所為。
  3.雖上訴人抗辯其受理本件貸款後，借款人已於同年五月七日
    、七月三日及七月十日合計清償十五萬元，其中五月七日所
    清償之九千二百四十九元，又係自被上訴人在農銀屏東分行
    所匯出等語。經查：上訴人於九十一年四月二十四日核貸本
    件貸款後，即於同日將二十二萬零九百七十元借款匯入被上
    訴人於農銀屏東分行開設立帳戶內，且被上訴人嗣於同年五
    月七日，亦收到自該帳戶匯出供清償本件借款九千二百四十
    九元（本金八千六百二十五元、利息六百二十四元）之事實
    ，有匯款申請書及清償明細表在卷可證。惟經原審向農銀屏
    東分行函查結果，上開帳戶係以被上訴人名義於九十一年三
    月十八日申請開戶，而依農銀屏東分行受理本件貸款時「申
    請人」所填之存款印鑑卡，「存戶（負責人）本人親自簽名
    」欄所填載「丁○○」，經本院勘驗結果，與上開被上訴人
    於原審所寫之字體，兩者之勾勒、字型、運筆等文字特徵均
    不相符，有存款印鑑卡附卷可證（見原審卷第三十八至四十
    頁）；況且農銀屏東分行於九十一年三月十八日受理「丁○
    ○」開戶時，申請人所提之身分證，亦係被上訴人於九十年
    九月二十日遺失之國民身分證，有身分證影本在卷可證（見
    原審卷第四十六頁），可見該帳戶並非被上訴人本人向農銀
    屏東分行所申請，上訴人於九十一年五月七日所收取之款項
    ，應非被上訴人向上訴人所為之清償。至於上訴人於九十一
    年七月三日、十日所受領之七千五百七十四元、十三萬三千
    八百零一元，因係現金繳納，且上訴人又未舉證係被上訴人
    所為之清償，故上訴人此部分主張，並無法證明被上訴人有
    簽發系爭本票。
(三)、綜上，顯示被上訴人並未於九十一年四月二十四日向上訴人
    辦理三十萬元國軍貸款及簽發系爭本票。
四、綜上所述，上訴人既未舉證系爭本票係被上訴人所簽發，則
    被上訴人主張系爭本票係他人持其遺失之國民身分證及軍人
    身分證所偽造之事實，堪信為真實。從而，被上訴人依據非
    訟事件法第一百零一條第一項規定，請求確認系爭本票債權
    不存在，核屬正當，應予准許。原審據此為被上訴人勝訴判
    決，並無違誤，上訴意旨指摘原判決不當，求予廢棄，並無
    理由，應予駁回。
五、據上論結：本件上訴為無理由，依民事訴訟法第四百三十六
    條之一第三項、第四百四十九條第一項、第七十八條，判決
    如主文。
中    華    民    國    92    年    7     月    18    日
                            臺灣高雄地方法院民事第一庭
                                審判長法  官  林紀元
                                      法  官  甯  馨
                                      法  官  唐照明
上為抄本，係照原本作成。
本判決不得上訴。
中    華    民    國    94    年    7     月    20    日
                                  法院書記官  鍾淑美
┌────────────────────────┐
│九十二年度簡上字第一四八號附表                  │
├────┬────┬─────┬────────┤
│發 票 人│發 票 日│到 期 日  │ 面額（新台幣） │
├────┼────┼─────┼────────┤
│丁 ○ ○│91.04.24│94.04.24  │ 三十萬元       │
└────┴────┴─────┴────────┘


司法院資訊處製作；財團法人民間司法改革基金會備份。
